【裁判字號】    95,訴緝,101
【裁判日期】    950731
【裁判案由】    違反洗錢防制法
【裁判全文】
臺灣桃園地方法院刑事判決             95年度訴緝字第101號
公  訴  人  臺灣桃園地方法院檢察署檢察官
被      告  丙○○
上列被告因洗錢防制法案件，經檢察官提起公訴（93年度偵緝字
第477 號號），經本院訊問被告後，被告自白犯罪，檢察官聲請
協商判決，經本院合議庭裁定由受命法官改依簡式審判程序後為
協商判決：
    主  文
丙○○幫助連續意圖為自己不法之所有，以恐嚇使人將本人之物
交付，處有期徒刑月，如易科罰金，以佰元折算壹日。
    事  實
一、丙○○與丁悟塵（已經法院判決確定）原係同居男女朋友關
    係，2 人均明知姓名、年籍不詳綽號「阿源」之成年男子不
    自行申辦銀行帳戶之存摺、提款卡，而要求其提供銀行存摺
    、提款卡與印章，係擬供為恐嚇取財不法犯罪行為贓款匯入
    之人頭帳戶之用，竟基於幫助恐嚇取財之犯意，於民國92
    年9 月某日，由丙○○將其所有桃園縣八德市高城郵局、帳
    號00000000000000號，戶名為「丙○○」帳戶之郵政存簿儲
    金存摺、提款卡與印章交予丁悟塵後，再由丁悟塵持該存摺
    、提款卡與印章，於桃園縣中壢市SOGOI 百貨公司附近，以
    新臺幣（下同）3,000 元之代價出售予該綽號「阿源」之人
    ，並告知提款卡密碼。該綽號「阿源」之人與夥同之恐嚇取
    財集團成員等人，共同意圖為自己不法之所有，基於恐嚇取
    財之概括犯意，先於92年9 月26日某時許，在臺灣地區內不
    詳處所，竊得甲○○所有車牌號碼：4553－FL號自小客車後
    ，即由該集團中之1 人撥打電話予甲○○，並向甲○○恐嚇
    若不依指示將贖款匯進前開戶名為「丙○○」帳戶內，就不
    將車輛返還等語，致使甲○○心生畏懼，旋即於92年9 月26
    日9 時許依該成員之指示操作提款機，而以轉帳方式將
    25,000元轉入丙○○所提供之上開郵局帳戶內；又於92年9
    月28日某時許，該集團人員在桃園縣八德市○○路136 號，
    竊得乙○○所有車牌號碼：9631－GB號自小客車後，即由該
    集團中之1 人撥打電話予乙○○，並向乙○○恐嚇若不依指
    示將贖款匯進前開戶名為「丙○○」帳戶內，就不將車輛返
    還等語，致使乙○○心生畏懼，旋即於92年9 月29日12時許
    依該成員之指示操作提款機，而以轉帳方式將9,000 元轉入
    丙○○所提供之上開郵局帳戶內。該集團成員之其中一人即
    以該提款卡先後將該贓款提領一空得手。嗣乙○○尋回其所
    有前開車輛後，乃報警處理。經警依丙○○名義帳戶循線查
    獲犯罪。
二、案經桃園縣政府警察局八德分局移送臺灣桃園地方法院檢察
    署檢察官偵查起訴。
三、證據：
  (一)被告丙○○於本院審理時之自白（見本院95年7 月20日簡式
    審判筆錄）。
  (二)另案被告丁悟塵於偵查中之供述（見93年偵緝字第477 號偵
    查卷第37頁以下、第44頁）。
  (三)證人甲○○、乙○○於警詢中之指述（見93年偵字第3958號
    偵查卷第3 頁以下）。
  (四)郵政國內匯款執據2 份、車輛竊盜查詢資料、中華郵政股份
    有限公司桃園郵局函暨所附資料、行車執照各1 份（見93
    年偵字第3958號偵查卷第68頁、第7 頁、第8 頁、第9 頁以
    下、第70頁）。
四、本件經檢察官與被告於審判外達成協商之合意且被告已認罪
    ，其合意內容為：被告願受科刑範圍為有期徒刑有期徒刑3
    月，如易科罰金，以300 元折算1 日。經查，上開協商合意
    並無刑事訴訟法第455 條之4 第1 項所列情形之一，且檢察
    官聲請改依協商程序而為判決，本院爰不經言詞辯論，於協
    商合意範圍內為協商判決，合先敘明。
五、附記事項
  (一)查被告行為後，刑法於94年2 月2 日公布，於95年7 月1 日
    施行，其中修正第2 條、罰金刑之計算單位及處罰、幫助犯
    、易科罰金之折算標準之規定。按行為後法律有變更者，適
    用行為時之法律，但行為後之法律有利於行為人者，適用最
    有利於行為人之法律，現行刑法第2 條第1 項訂有明文。此
    條規定乃與刑法第1 條罪刑法定主義契合，而貫徹法律禁止
    溯及既往原則，係規範行為後法律變更所生新舊法律比較適
    用之準據法，是刑法第2 條本身雖經修正，但刑法第2 條既
    屬適用法律之準據法，本身尚無比較新舊法之問題，應一律
    適用裁判時之現行刑法第2 條規定以決定適用之刑罰法律，
    先予辨明。又以本次刑法修正之比較新舊法，應就罪刑有關
    之共犯、未遂犯、想像競合犯、牽連犯、連續犯、結合犯，
    以及累犯加重、自首減輕暨其他法定加減原因（如身分加減
    ）與加減例等一切情形，綜其全部罪刑之結果而為比較，最
    高法院95年5 月23日著有95年度第8 次刑庭會議決議可資參
    照，再按比較適用最有利於行為人之法律，應就罪刑有關之
    一切情形比較其全部結果，而為一體之適用，不應一部分適
    用新法，一部分適用舊法，最高法院29年上字第964 號判例
    意旨參照。查：(1)罰金刑之計算單位及處罰部分：修正前刑
    法第33條第5 款規定「罰金：1 元以上。」，與修正後刑法
    第33條第5 款規定「罰金：新臺幣1,000 元以上，以百元計
    算之。」不同；另95年6 月14日修正公布刑法施行法第1條
    之1 ：「中華民國94年1 月7 日刑法修正施行後，刑法分則
    編所定罰金之貨幣單位為新臺幣。94年1 月7 日刑法修正時
    ，刑法分則編未修正之條文定有罰金者，自94年1 月7 日刑
    法修正施行後，就其所定數額提高為30倍。但72年6 月26
    日至94年1 月7 日新增或修正之條文，就其所定數額提高為
    3 倍」。而刑法第346 條第1 項之恐嚇取財罪有關罰金刑之
    處罰，依修正後之法律，並無較有利於被告。(2)刑法第30條
    關於幫助犯部分：修正前刑法第30條第1 項、第2 項分別規
    定：「幫助他人犯罪者，為從犯。雖他人不知幫助之情者，
    亦同」、「從犯之處罰，得按正犯之刑減輕之」，修正後則
    規定：「幫助他人實行犯罪行為者，為幫助犯。雖他人不知
    幫助之情者，亦同。」、「幫助犯之處罰，得按正犯之刑減
    輕之」。依此，對本案被告而言，修正前後均為幫助犯，修
    正後之規定並非較有利於被告。(3)刑法第41條第1 項前段關
    於易科罰金折算標準部分：修正前刑法第41條第1 項前段規
    定：「犯最重本刑為5 年以下有期徒刑之刑之罪，而受6 月
    以下有期徒刑或拘役之宣告，因身體、教育、職業、家庭之
    關係或其他正當事由，執行顯有困難者，得以1 元以上3 元
    以下折算1 日，易科罰金。」；又被告行為時之易科罰金折
    算標準，修正前罰金罰鍰提高標準條例第2 條前段（現已刪
    除）規定，就其原定數額提高為100 倍折算1 日，因此被告
    行為時之易科罰金折算標準，應以銀元300 元折算1 日，經
    折算為新臺幣後，應以新臺幣900 元折算1 日。惟修正後刑
    法第41條第1 項前段則規定：「犯最重本刑為5 年以下有期
    徒刑之刑之罪，而受6 月以下有期徒刑或拘役之宣告者，得
    以新臺幣1000元、2000元、3000元折算1 日，易科罰金。」
    ，比較修正前後之易科罰金折算標準，仍以95年7 月1 日修
    正公布施行前之規定，較有利於被告。(4)綜合上述各條文修
    正前、後之比較，揆諸前揭最高法院決議、判例意旨及修正
    後刑法第2 條第1 項前段、後段規定之「從舊、從輕」原則
    ，及法律一體適用，不容割裂之原則，自應適用被告行為時
    之法律，即修正前刑法之相關規定予以論處。
  (二)公訴人起訴雖認被告係犯刑法第30條第1 項前段及洗錢防制
    法第9 條第2 項之幫助洗錢罪嫌，惟經本案蒞庭檢察官於95
    年7 月20日已當庭更正起訴法條為犯刑法第30條第1 項前段
    、第346 條第1 項之幫助恐嚇取財罪。
  (三)被告由綽號「阿源」之人所取得之販售帳戶所得3,000 元代
    價，並未扣案，且係消費物，恐已早經被告花用殆盡，並無
    證據足資證明該現款仍屬被告所有，另被告所交付之上開帳
    戶、提款卡與印章等物，雖係供犯罪所用之物，但未經扣案
    ，迄今仍未取回，且非義務沒收之物，爰均不為沒收之諭知
    ，附此敘明。
六、應適用之法條：依刑事訴訟法第273 條之1 第1 項、第455
    條之2 第1 項、第455 條之4 第2 項、第455 條之8 、第
    454 條第2 項，修正後刑法第2 條第1 項前段，修正前刑法
    第30條第1 項前段、第2 項、第346 條第1 項、第56條、第
    41條第1 項前段、罰金罰鍰提高標準條例第1 條前段、修正
    前罰金罰鍰提高標準條例第2 條。
七、協商判決除有刑事訴訟法第455條之4第1項第1款於本訊問程
    序終結前，被告撤銷協商合意或檢察官撤回協商聲請者；第
    2款被告協商之意思非出於自由意志者；第4款被告所犯之罪
    非第455條之2第1項所定得以聲請協商判決者；第6款被告有
    其他較重之裁判上一罪之犯罪事實者；第7款法院認應諭知
    免刑或免訴、不受理者情形之一，及違反同條第2項「法院
    應於協商合意範圍內為判決；法院為協商判決所科之刑，以
    宣告緩刑或二年以下有期徒刑、拘役或罰金為限」之規定者
    外，不得上訴。
八、本件如得上訴，而如不服本件判決，得自收受判決送達之日
    起10日內，向本院提出上訴書狀（須附繕本），上訴於第二
    審法院。
中    華    民    國    95    年    7    月    31     日
                      臺灣桃園地方法院刑事第七庭
                          法  官    賴  淑  美
以上正本證明與原本無異。
                          書記官    陳  育  君
中    華    民    國    95    年    7    月    31     日
附錄本案論罪科刑法條：
刑法第346條
意圖為自己或第三人不法之所有，以恐嚇使人將本人或第三人之
物交付者，處六月以上五年以下有期徒刑，得併科一千元以下罰
金。
以前項方法得財產上不法之利益，或使第三人得之者，亦同。
前二項之未遂犯罰之。


司法院資訊處製作；財團法人民間司法改革基金會備份。
